最高法院刑事判決　　　　　　九十四年度台上字第六六六九號
　　上　訴　人　甲○○
　　　　　　　　　　　　1段九.
　　　　　　　　乙○○
　　　　　　　　　　　　街20.
上列上訴人等因違反廢棄物清理法案件，不服台灣高等法院台中
分院中華民國九十二年三月十九日第二審判決（九十一年度上訴
字第一九０三號，起訴案號：台灣台中地方法院檢察署九十年度
偵字第一四一八０號），提起上訴，本院判決如下：
    主  文
上訴駁回。
    理  由
按刑事訴訟法第三百七十七條規定：上訴於第三審法院，非以判
決違背法令為理由，不得為之。是提起第三審上訴，應以原判決
違背法令為理由，係屬法定要件。如果上訴理由狀並未依據卷內
訴訟資料，具體指摘原判決不適用何種法則或如何適用不當，或
所指摘原判決違法情事，顯與法律規定得為第三審上訴理由之違
法情形，不相適合時，均應認其上訴為違背法律上之程式，予以
駁回。本件原判決認定：上訴人甲○○前受有期徒刑之執行完畢
未滿五年，猶不知悔改，又明知其原經營之新承股份有限公司（
下稱新承公司），業於民國八十六年間經撤銷登記，復未依規定
取得廢棄物處理許可文件，即於九十年七月二十八日，以新承公
司名義與三陽玉府天宮總幹事蘇協就訂立契約，承攬三陽玉府天
宮下方即坐落台中縣龍井鄉○○○段水裡社小段四三０之六地號
土地之整地，及地上所堆置廢棄物之清除、處理工程，並自同年
八月四日起，與其僱用之另上訴人乙○○各自駕駛挖土機，從事
整地及廢棄物整理工作，迄同年八月六日晚上九時三十五分許，
經警會同台中縣環境保護局人員當場查獲等情。因而撤銷第一審
之科刑判決，改判論上訴人甲○○、乙○○（下稱上訴人等）以
共同未依廢棄物清理法第四十一條第一項規定領有廢棄物處理許
可文件，從事廢棄物處理罪，甲○○累犯，處有期徒刑壹年貳月
；乙○○處有期徒刑壹年，並諭知緩刑參年。係依憑上訴人等之
部分自白（除為後述之辯解外，對於其餘事實供認不諱），及證
人即三陽玉府天宮總幹事蘇協就（證明甲○○以新承公司名義承
攬前揭整地及廢棄物處理工程之經過）、台中縣環境保護局稽查
人員陳見麟及蔡一德（證明查獲本件當時，現場有新挖之大坑洞
，經試挖二個點，發現其內夾有廢棄物；蔡一德並陳明其目睹上
訴人等駕駛挖土機，將廢棄物掩埋於坑洞並連同土石予以整平等
情）等人之證言，並參酌卷附之上訴人甲○○以新承公司名義於
九十年七月二十八日製作之估價單、財政部國有財產局台灣中區
辦事處九十年五月三十日台財產中改字第九０００一二０四六號
函（載明上開土地係屬國有地，該辦事處同意三陽玉府天宮管理
委員會施作簡易綠化美化工程及使用等旨）、台中縣環境保護局
稽查工作紀錄事業水污染稽查紀錄及查獲時之現場相片等證據資
料，而為論斷，已敘明其所憑之證據及認定之理由。而以上訴人
等否認有違反廢棄物清理法之犯行，均辯稱：伊等僅係在前開土
地上整地及將上開廢棄物集中成堆，並委託領有合法清除、處理
廢棄物執照之總茂環境工程股份有限公司為清理工作，伊等確未
於現場挖掘坑洞掩埋廢棄物等語，因與前揭證據調查所得之結果
不符，要屬卸責之詞；另以證人蘇協就於第一審審理中另稱：現
場之坑洞係原本即有，並非上訴人等所新挖云云，亦係迴護之語
，俱非可取。均已依憑卷證資料，在理由內詳加指駁及說明。從
形式上觀察，原判決並無違法情形存在。上訴意旨略稱：(一)、依
卷附之上開稽查紀錄所載，上訴人等被查獲時，現場仍有約八十
噸之廢棄物，上訴人等如有挖坑掩埋廢棄物之行為，何以猶留存
上開廢棄物？何須另委託合法之環保公司清運？原審就此有利於
上訴人等之事證未予調查說明，遽行論罪，非無採證違背經驗法
則及調查職責未盡之違背法令；(二)、原判決於事實欄認定上訴人
等係利用夜色，於視線不明之際為本件犯行，然於理由內並未說
明其所憑之依據，自有理由不備之違法；(三)、刑事被告並無自證
己罪之義務，上訴人等否認犯罪，原屬訴訟上防禦權之正當行使
，原判決以上訴人等「犯罪後均飾詞否認犯罪」，為其量刑時審
酌之情狀，亦非適法等語。惟查：(一)、上訴人等於原判決所載之
時、地，從事掩埋即處理廢棄物之犯行，業經原判決審認甚詳；
至上訴人等被查獲時，現場是否仍留有未及處理或尚未清運之大
量廢棄物，及上訴人等是否另與其他持有合法許可之環保公司訂
立轉運廢棄物之契約，因與上訴人等業已成立之犯罪並無影響，
原判決縱未加以斟酌論述，亦於判決本旨不生影響，執此指摘，
尚非合法之第三審上訴理由。(二)、原判決認定上訴人等於夜間從
事本件犯行，而經當場查獲等情，除經上訴人等所供認外，並有
卷附台中縣環境保護局稽查工作紀錄事業水污染稽查紀錄所載稽
查（即查獲）時間可憑（見偵字第一四一八０號卷第十三頁），
顯與認定事實不憑證據之違法情形並不相當，亦不得據以提起第
三審上訴。(三)、犯罪後之態度係刑法第五十七條第十款所列科刑
時應審酌之情狀之一；而行為人於犯罪後有無坦承前非表示悛悔
之意，係屬犯罪後之態度問題。原審斟酌上訴人等犯罪後均否認
犯罪之態度等情狀，以為量刑審酌之標準，於法尚無不合，妄加
爭執，仍非適法之第三審上訴理由。其餘上訴意旨經核係置原判
決所為明白論斷於不顧，仍持已為原判決指駁之陳詞再事爭辯，
並就事實審法院採證認事之職權行使，任意指摘，所指原判決違
法情事，顯與法律規定得為第三審上訴理由之違法情形不相適合
。其上訴違背法律上之程式，應予駁回。
據上論結，應依刑事訴訟法第三百九十五條前段，判決如主文。
中　　華　　民　　國　九十四　年　十一　　月　二十五　日
                      最高法院刑事第七庭
                          審判長法官  林　增　福
                                法官  邵　燕　玲
                                法官  張　清　埤
                                法官  陳　世　雄
                                法官  陳　朱　貴
      本件正本證明與原本無異
                                      書  記  官
中　　華　　民　　國　九十四　年　十二　　月　　五　　日
                                                 Ｒ
